【裁判字號】    88,易,663
【裁判日期】    890407
【裁判案由】    傷害
【裁判全文】
臺灣基隆地方法院刑事判決                          八十八年度易字第六六三號
    公訴人  台灣基隆地方法院檢察署檢察官
    被  告  乙○○
右列被告因傷害案件，經檢察官提起公訴（八十八年度偵字第六五四四號），本院判
決如左：
    主  文
乙○○無罪。
    理  由
一、公訴意旨略以：被告乙○○於民國（下同）八十八年八月三十日上午七時許，在
    基隆市○○○街二七七號門前，因債務糾紛與告訴人甲○○發生拉扯，致告訴人
    甲○○因此而受有胸部及腰部挫傷之傷害，因認被告涉犯刑法第二百七十七條第
    一項之普通傷害罪嫌云云。
二、本件公訴人以被告乙○○涉有右揭罪嫌，無非以告訴人之指訴、告訴人所提出之
    受傷照片三張及見安中醫診出具之診斷書影本一紙張為證，並參諸被告亦因於右
    揭時地被告訴人毆傷之情事為其論據。
三、惟訊據被告乙○○堅決否認有何右揭傷害告訴人之行為，辯稱：伊於八十八年八
    月三十日上午七時許，在基隆市○○○街二七七號五樓住處，與三位子女正準備
    出門，甫拉開門把之際，告訴人隨即推門強行入內，並且手持二節式鐵棍連續毆
    打被告成傷，期間並未還手，任由告訴人毆打，致有胸骨、左肘挫傷及多處擦傷
    ，因而對告訴人向基隆地方法院檢察署提出告訴，嗣後，告訴人知悉被提起告訴
    之後，即向醫院開具診斷證明書而誣指被告有傷害告訴人之行為，告訴人指述於
    被告於上揭住處門前發生毆打告訴人之事實完全不符合事實，且由告訴人先於偵
    查中誣指係遭被告以大哥大撞擊成傷，隨後又以拉扯致傷為詞，前後說詞已有矛
    盾，再者，既曰發生拉扯之事實，豈有如診斷書所言挫傷之情，顯與經驗法則有
    違，可見告訴人所提診斷書之證明力亦有問題，依證據裁判主義之要求，自不能
    僅憑告訴人之指述而認定伊有傷害之犯行等語資為置辯。
四、按犯罪事實，應依證據認定之，無證據不得推定其犯罪事實；又不能證明被告犯
    罪者，應諭知無罪之判決，刑事訴訟法第一百五十四條、第三百零一條第一項分
    別定有明文；次按刑事訴訟上證明之資料，無論其為直接證據或間接證據，均須
    達於通常一般之人均不致於有所懷疑，而得確信其為真實之程度，始得據為有罪
    之認定，若其關於被告是否犯罪之證明未能達此程度，而有合理性懷疑之存在，
    致使無從形成有罪之確信，根據「罪證有疑，利於被告」之證據法則，即不得遽
    為不利被告之認定，此有最高法院七十六年度台上字第四九八六號判例意旨資為
    參照。惟查：
  (一)告訴人提出之診斷書上之日期係九月二日就診，與告訴人指訴之受傷之日期已
      有二日之間隔，且其上之傷勢均屬至為輕微，且觀之告訴人所提出之照片三張
      ，其傷勢有以中醫治療拔火罐之方式所造成之痕跡，經經訊問告訴人後，告訴
      人亦自承：「是有拔火罐之痕跡，但受傷部位不在這些地方。」（見八十九年
      一月二十五日訊問筆錄）經向見安中醫診所函查後，其函稱：「病例號碼五四
      一六八號病患甲○○：於八十八年九月二日及八十八年九月四日因胸部及腰部
      挫傷來本所診治二次，其中腰部有施以拔火罐二次之處置，胸部及腰部之挫傷
      ，因無明顯之外傷，均以病患之主訴來診治。」此有見安中醫診所之函覆乙紙
      、見安中醫診所之病歷卡乙紙附卷可稽。既然告訴人指述受有胸部及腰部挫傷
      ，係以火拔罐之方式造成，且其所提出診斷書不僅已隔二日，是否被告所傷已
      有可疑，又據見安中醫診所來函所稱並無明顯之外傷，係以被告所述而治療等
      情，根據罪疑為輕之證據法則，足見見安中醫診所出具之驗斷書並無法證明告
      訴人受有何種傷害。
（二）告訴人庭呈之照片三張，其上之日期雖為八十八年八月三十日，但據告訴人自
      承有拔火罐之情，而拔火罐係告訴人於八十八年九月二日在見安中醫診所之治
      療過程，顯見告訴人所提之照片三張，應為八十八年九月二日事後所拍攝。由
      此可知，上揭照片三張係告訴人事後拔火罐後所拍攝，照片中所呈現之影像，
      並非告訴人於八十八年八月三十日上午七時許受被告傷害所造成之傷勢，實無
      法單純僅依告訴人庭呈之三張照片上之影像，遽為推定被告有何傷害告訴人之
      情。
（三）據證人即被告之女蔡佳文於偵審中及被告之子蔡政宏於本院審理時均證稱：告
      訴人推門後，即毆打被告，被告並無還手，亦無歐打告訴人等語，核與被告於
      偵審中所辯稱之情節相符。又告訴人指述受被告以大哥打撞擊胸部，僅提出見
      安中醫診所之診斷書乙紙及照片三張，依右揭（一）（二）所述，並無法證明
      被告有何傷害告訴人之行為，告訴人空稱受有胸部及腰部挫傷云云，實不可採
      。是被告右揭所為之辯解，應屬可採。此外復查無其他積極證據足以證明被告
      確有告訴人所指訴之傷害犯行，爰依首揭條文及判例之說明，依法自應為無罪
      諭知無罪之判決。
據上論斷，應依刑事訴訟法第三百零一條第一項，判決如主文。
本案經檢察官林楨森到庭執行職務
中      華      民      國      八十九      年    四    月      七      日
                                臺灣基隆地方法院刑事第二庭
                                        法  官  林  火  炎
右正本證明與原本無異。
對於本件判決如有不服，應於收受送達後十日內，向本院提出上訴書狀，上訴於臺灣
高等法院，並按他造當事人之人數附具繕本。
                                        書記官  黃  致  祥
中      華      民      國      八十九      年    四    月      十三    日


司法院資訊處製作；財團法人民間司法改革基金會備份。
